【裁判字號】    97,訴,104
【裁判日期】    970411
【裁判案由】    損害賠償
【裁判全文】
臺灣嘉義地方法院民事判決               97年度訴字第104號
原      告  丙○○
                        南巷1.
被      告  乙○○
            甲○○
上列當事人間請求損害賠償事件，經本院刑事庭以96年度附民字
第57號刑事附帶民事訴訟裁定移送前來，經本院於民國97年3月
28日言詞辯論終結，判決如下：
    主  文
被告應連帶給付原告新台幣貳拾壹萬貳仟零玖拾玖元，及自民國
九十六年十一月七日起至清償日止，按週年利率百分之五計算之
利息。
原告其餘之訴駁回。
訴訟費用由被告連帶負擔百分之十八，餘由原告負擔。
本判決原告勝訴部分得假執行。
原告其餘假執行之聲請駁回。
    事實及理由
壹、程序方面：
    被告甲○○經合法通知，未於言詞辯論期日到場，核無民事
    訴訟法第386條所列各款情形，爰依原告之聲請，由其一造
    辯論而為判決。
貳、原告起訴主張：
一、被告乙○○於民國95年9月19日晚上20時30分許，駕駛車牌
    號碼JW-7256號自用小客車，搭載被告甲○○等人，沿嘉義
    縣新港鄉縣○○村行駛，途經上開路段中洋村129
    號前時，因與原告丙○○駕駛之車牌號碼UQ-8086號自用小
    客車發生超車糾紛，被告等竟駕駛上開車輛迫近原告所駕駛
    之車輛，強行將原告所駕車輛攔停，並以此方式妨害丙○○
    於道路上自由通行之權利。攔停後，分由被告甲○○以徒手
    毆打，被告乙○○則手持自原告丙○○處所奪取之警棍予以
    攻擊，共同傷害原告，致原告受有腦震盪、頭皮及頸部挫傷
    、下背挫傷、左眼結膜下出血、次發性青光眼、左眼鈍性外
    傷併眼窩骨折，結膜下出血，視網膜水腫及多處上肢擦傷之
    傷害。
二、按因故意或過失，不法侵害他人之權利者，負損害賠償責任
    ；數人共同不法侵害他人之權利者，連帶負損害賠償責任，
    民法第184條第1項前段、第185條第1項前段，分別定有明文
    ；又不法侵害他人之身體、健康、名譽、自由、信用、隱私
    、貞操，或不法侵害其他人格法益而情節重大者，被害人雖
    非財產上之損害，亦得請求賠償相當之金額。其名譽被侵害
    者，並得請求回復名譽之適當處分，同法第195條第1項亦有
    明文。本件被告等僅因行車糾紛，即駕車攔停原告車輛，並
    加以共同傷害原告，原告自得依上開法律規定請求下列之損
    害：
  (一)醫藥費新臺幣（下同）39,637元。
    其中長庚醫院部分為18,137元，中藥部分為21,500元。
  (二)看護費：
    原告因上開傷勢住院10日，期間均由原告妻子何玉玲看護，
    以每日2,000元計算，共應賠償看護費20,000元。
  (三)車輛修復費用：
    原告除上開傷勢外，原告所有車牌號碼為UQ-8086號自用小
    客車，亦遭到渠等敲打、凹陷而毀損，因而支出修復費用
    13,600元。
  (四)薪資損失：
    原告任職嘉義縣警察局少年隊偵查員，每月月薪為69,646元
    ，因住院10日期間，受有相當之薪資損失23,215元。
  (五)勞動能力減損部分：
    原告因遭被告毆打，受有腦部、眼部等重要部位傷害與多處
    外傷，致勞動能力受有相當程度之減損，茲以100,000元為
    請求之最低數額。
  (六)精神慰撫金：
    因被告二人共同侵權行為，使原告迄今頭部仍不時疼痛，情
    緒亦偶有失控，左眼視力已退化為0.5，身體動作亦不若受
    傷前靈活，對原告服勤安全有莫大影響，致原告身心遭受重
    大損害，且被告等迄未致歉，令原告難以接受，爰請求1,00
    0,000元之精神慰撫金。
三、並聲明：(一)被告應連帶給付原告1,196,450元，及自起訴狀
    繕本送達翌日起至清償日止，按年息百之分五計算之利息；
    (二)原告願供擔保，請准宣告假執行。
、被告抗辯：
    被告乙○○陳稱：被告沒有攔車並毆打原告，原告請求無理
    由等語；被告甲○○未於言詞辯論期日到場，亦未提出書狀
    ，作何聲明或陳述。
肆、本院得心證之理由：
一、原告主張被告乙○○於95年9月19日晚上20時30分許，駕駛
    車牌號碼JW-7256號自用小客車，搭載被告甲○○等人，因
    與原告丙○○駕駛之車牌號碼UQ-8086號自用小客車發生超
    車糾紛，被告等竟駕駛上開車輛迫近原告所駕駛之車輛，強
    行將原告所駕車輛攔停，再由被告甲○○徒手毆打原告，被
    告乙○○則手持自原告處奪取之警棍予以攻擊，共同傷害原
    告，致原告受有傷害等語，並提出診斷證明書為證。然為被
    告乙○○所否認，辯稱當天並未攔下原告車輛，亦未毆打原
    告等語。是本件首應審究者為：被告乙○○及甲○○是否有
    攔停原告車輛並共同毆打原告之行為？
二、經查，被告乙○○於本院96年度易字第269號傷害等刑事案
    件警詢中自承：是阿權叫我趕快超、超等語；復於偵查中陳
    稱：我們原本在等紅綠燈，原告的車開在後面，後來綠燈後
    ，原告超越我們的車，甲○○就叫我把他攔下來，我就一時
    糊塗把他攔下來等語；核與本院羈押審理時供稱係甲○○提
    議將原告攔下等語一致（詳刑事案件警卷第4頁，6891號偵
    卷第7、8頁，本院95年度聲羈字第256號卷第7頁）。經核與
    被告甲○○於該刑事案件警詢中坦承：我有下車攔阻原告駕
    駛之自小客並毆打原告等語相符（詳刑事案件警卷第2頁）
    。參以原告於該刑事案件偵查中，就雙方超車之過程證稱：
    當天雙方係在嘉北公路與166縣道路口停等紅燈，乙○○駕
    駛之自小客車在我駕駛之車輛後面，我通過路口後，乙○○
    即由右側超車，並連續緊急煞車，我再由左側超車繼續行駛
    ，第二次乙○○又左側超車，因我單獨一人，想要離開現場
    ，就左側超車要駛離，但乙○○又第三次超車，並將我駕駛
    之車輛攔阻下來，我就停到路邊等語在卷（詳6891號偵卷第
    69、70頁）；核與嘉北公路與166縣道口路口監視器翻拍照
    片，顯示原告駕駛之自小客車在前，被告乙○○駕駛之自小
    客車在右後方，且車頭偏右呈欲超車之情狀，及被告甲○○
    於該刑事案件審理中證稱當天雙方曾相互超車3次等語，暨
    證人陳勝芳證稱當天曾相互超車2、3次等語（詳6891號偵卷
    第75頁，詳刑事案件本院卷第136、150頁），互核皆屬相符
    。則案發當晚，雙方於停等紅燈時發生不快，相互超車數次
    後，由被告甲○○提議，被告乙○○駕車將原告駕駛之車輛
    攔下一情，足堪認定。被告二人嗣於本院刑事案件審理中，
    雖均改稱當日並無人提議攔車或停車，是原告自己先停車云
    云。惟被告乙○○迭該刑事案件警詢、偵查及本院刑事案件
    審理中陳稱係被告甲○○提議將原告攔停，已如前述，參以
    當日原告係獨自一人駕車，而其在行進間已見有多人在被告
    乙○○駕駛車輛內（詳刑事案件本院卷第107頁），衡諸常
    情，原告當會考量雙方已因超車發生不快，其一人無力對抗
    對方四人，實無可能在孤立無援之情況下，先行停車與被告
    等理論。是被告於本院刑事案件審理中辯稱當日係原告先停
    車云云，洵無可採。
三、次查，被告乙○○、甲○○於上開時地，分別以徒手及持警
    棍之方式毆打原告等情，業據原告於刑事案件偵查及本院審
    理中證稱：被告甲○○先以拳頭揍我左眼頭部，再掐脖子，
    繼由被告乙○○持警棍打我後腦杓及背部等語（詳刑事案件
    本院卷第71、72、108頁），其所述遭毆傷之部位核與長庚
    醫院95年10月5日出具之診斷證明書載明傷勢相符，且有原
    告受傷部位照片在卷可佐（詳附民卷第9頁，本院卷第56、
    57頁）。證人陳勝芳於刑事案件審理中亦證稱當天被告甲○○與原告曾「面對面扭打」等語（詳刑事案件本院卷第158
    頁），亦與上開診斷書記載原告受有「頭皮及頸部挫傷」、
    「左眼結膜下出血，次發性青光眼及視網膜水腫」、「左眼
    框挫傷」之傷害吻合。再者，原告因本件事故受傷經診療後
    ，95年10月9日至長庚醫院門診時，經診斷仍有「左眼鈍性
    外傷併眼窩骨折，結膜下出血，視網膜水腫」之情況，受傷
    之左眼經矯正後視力為0.6，較右眼之0.9差，有診斷證明書
    附於刑事案卷可參（詳6891號偵卷第86頁），堪認其眼部所
    受傷勢非輕，衡諸常情，實無為誣指被告而自行傷害眼部、
    虛捏傷勢之可能。是被告二人以徒手或持警棍毆打原告，致
    原告身體受有傷害之事實，足堪認定。且被告二人所犯強制
    及傷害犯行，亦經本院刑事庭判處罪刑確定，此經本院依職
    權調取本院96年度易字第269號傷害等刑事案卷查閱無訛。
四、按故意或過失，不法侵害他人之權利者，負損害賠償責任；
    不法侵害他人之身體或健康者，對於被害人因此喪失或減少
    勞動能力或增加生活上之需要時，應負損害賠償責任；不法
    侵害他人之身體、健康、名譽、自由、信用、隱私、貞操，
    或不法侵害其他人格法益而情節重大者，被害人雖非財產上
    之損害，亦得請求賠償相當之金額；數人共同不法侵害他人
    之權利者，連帶負賠償責任，民法第184條第1項前段、第18
    5條第1項、第193條第1項及第195條第1項前段，分別定有明
    文。本件被告二人分別徒手或持警棍毆打原告，致原告受有
    身體之傷害，被告故意不法侵害原告之身體既經認定，則被
    告對於原告因此所受之損害，依前揭規定，自應負連帶賠償
    責任。是原告本於侵權行為損害賠償之法律關係，請求被告
    負連帶損害賠償責任，即屬有據。茲就原告請求之各項損害
    及其數額，分別論述如下：
  (一)醫療費用部分：
    原告主張其支出長庚醫院醫療費用及購買中藥費用共計39,6
    37元等語，並提出長庚醫院醫療費用收據及泰安中藥舖收據
    為證（附民卷第5、6頁）。經本院函詢原告支出醫療費用結
    果，長庚醫院以97年3月27日97長庚院嘉字第00304號函文檢
    附醫療費用繳費證明，雖記載原告自就診迄今之繳費金額共
    為19,854元（18,137+1,717=19,854），然因故意或過失，
    不法侵害他人權利者，負損害賠償責任，民法第184條第1項
    定有明文，而包含健保在內之保險制度，旨在保護被保險人
    ，非為減輕損害事故加害人之責任，保險給付請求權之發生
    ，係以定有支付保險費之保險契約為基礎，與因侵權行為所
    生之損害賠償請求權，並非出於同一原因，後者之損害賠償
    請求權，不因受領前者之保險給付而喪失（最高法院68年台
    上字第42號判例意旨參照）。因此，原告依侵權行為之法律
    關係請求被告賠償，與原告依保險契約之法律關係請求保險
    給付，乃屬不同之法律關係，故原告依侵權行為請求被告賠
    償醫療費用支出，自毋庸扣除健保給付之部分。基此，依原
    告提出之醫療費用收據觀之，其自負額為18,137元（16,061
    ＋2,076＝18, 137），加上健保醫療費用20,747元，共計為
    38,884元（18, 137＋20,747＝38,884）。至於原告雖主張
    因其腦部及筋骨受傷，乃在中藥舖購買大七厘散及成藥金力
    素等語，然原告亦自承上開中藥係其自行指明購買之藥品，
    並非中醫師診斷後開立之藥品等語，故原告就上開中藥費用
    之支出，是否有醫療上之必要性，無法舉證以實其說，是其
    請求被告賠償中藥費用之支出，尚乏依據。基上，原告請求
    被告連帶賠償醫療費用於38,884元範圍內，應屬可採，逾此
    範圍之請求，即屬無據。
  (二)看護費部分：
    原告主張因上開傷勢住院10日，期間均由原告配偶看護，以
    每日2,000元計算，共應賠償看護費20,000元等語。本院乃
    依職權函詢依原告之傷勢，其住院期間之日常生活起居，是
    否已達仰賴他人看護照顧之程度？經長庚醫院函覆稱：依病
    歷記載，原告於95年9月19日至本院急診的主要傷勢為頭部
    外傷、頭皮血腫、顏面挫傷、頸部及背部挫傷，另左眼鈍性
    外傷併左眼結膜下出血、黃斑部水腫，眼窩骨骨折，住院治
    療至95年10月1日出院。住院期間日常生活起居應無需他人
    協助看護等語，有該院97年3月27日97長庚院嘉字第00304號
    函在卷可稽（詳本院卷第27頁）。基此，原告所受傷勢既未
    達須仰賴他人照顧日常生活起居之程度，則其請求被告賠償
    支出看護費用，即無所據。
  (三)車輛修復費用部分：
    原告主張除上開傷勢外，其所有車牌號碼為UQ-8086號自用
    小客車，亦遭被告毀損，因而支出修復費用13,600元等語。
    惟查，被告二人係因刑事強制及傷害案件，經原告提起刑事
    附帶民事賠償，因此，原告於刑事訴訟中所得提起之附帶民
    事賠償，即以被告之「故意強制行為」及「故意傷害行為」
    致原告受損害之項目為限。然觀諸原告於本院自承未提出毀
    損部分之告訴，且觀諸本院96年度易字第269號刑事判決，
    亦僅就被告二人強制及傷害罪判處徒刑。故而，原告主張被
    告二人毀損其車輛等語，縱然屬實，亦非本件刑事附帶民事
    訴訟所得請求賠償之範圍。
  (四)薪資損失部分：
    原告主張任職嘉義縣警察局少年隊偵查員，每月月薪為69,6
    46元，因住院10日期間，受有相當之薪資損失23,215元等語
    ，並提出員工薪津通知單為證（詳本院卷第8頁）。經本院
    函詢結果，原告自95年9月19日急診住院迄95年10月1日出院
    止，有長庚醫院前揭函文在卷可參。是原告共計住院12日，
    其薪資損失應為27,858元（69,646÷30×12=27,858.3，元
    以下四捨五入）。是原告於此範圍內，請求被告二人連帶賠
    償薪資損失23,215元，自屬有據。
  (五)勞動能力減損部分：
    原告主張因遭被告毆打，受有腦部、眼部等重要部位傷害與
    多處外傷，致勞動能力受有相當程度之減損，爰請求被告賠
    償100,000元等語。然本院就原告所受腦部及眼部傷勢，依
    職權函詢其勞動能力有無喪失？經長庚醫院函覆稱：依病歷
    記載，原告傷勢情形未符合勞工保險殘廢給付標準表之項目
    等語，有該院97年3月27日97長庚院嘉字第00304號函在卷可
    按（詳本院卷第27頁）。是原告前揭所受傷勢，經治療後既
    未達殘廢程度，則其請求被告賠償勞動能力減損之損失，即
    無可採。
  (六)精神慰撫金部分：
    原告主張因被告二人共同侵權行為，使原告迄今頭部仍不時
    疼痛，情緒亦偶有失控，左眼視力已退化為0.5，身體動作
    亦不若受傷前靈活，對原告服勤安全有莫大影響，致原告身
    心遭受重大損害，爰請求1,000,000元之精神慰撫金等語。
    本院審酌被告二人僅因行車紛爭，即任意對他人為超車後煞
    車、攔停等行為，危害行車安全，且恣意毆打原告，致其受
    有視力衰退等傷害，行徑惡劣，且被告乙○○犯後猶矢口否
    認犯行，被告二人亦未賠償原告所受損害，均未見悔意。而
    原告因上開傷害致視力退化，其無端受殃，身體及精神上皆
    受有痛苦。復經本院調閱兩造之稅務電子閘門財產所得調件
    明細表記載，原告95年度薪資給付總額為1,014,146元，名
    下有一輛汽車及1筆投資，財產總額為100,000元；被告乙○○並無薪資所得，名下僅一輛汽車；被告甲○○亦無薪資所
    得，名下有一棟房屋、三筆土地、一筆田賦及一輛汽車，財
    產總額為187,002元。本院復參酌原告為中央警察大學畢業
    ，任職嘉義縣警察局少年隊，月薪6、7萬元；被告乙○○為
    國小畢業，無業亦無收入等情，業據原告與被告乙○○陳明
    在卷，原告並提出戶籍謄本、薪津通知單、在職證明書、畢
    業證書為憑（詳本院卷第38至45頁）。本院審酌兩造上開經
    濟能力、身分、地位，及原告所受痛苦等一切情狀，認原告
    請求被告二人連帶賠償其精神慰撫金以150,000元為適當，
    應予准許，逾此部分之請求，則為無理由，應予駁回。
伍、綜上所述，原告得請求被告賠償之金額，總計為212,099元
    （計算式：38,884＋23,215＋150,000＝212,099）。則原告
    依侵權行為之法律關係，請求被告連帶賠償212,099元，及
    自96年11月7日起至清償日止，按年息百分之5計算之利息，
    為有理由，應予准許，逾此範圍之請求，為無理由，應予駁
    回。
陸、本件原告雖陳明願供擔保請准宣告假執行，惟本判決原告勝
    訴部分未逾500,000元，爰依職權宣告假執行。又原告敗訴
    部分，其假執行之聲請亦失所附麗，爰併予駁回。
柒、本件待證事實已臻明瞭，兩造其餘攻擊防禦方法及舉證，經
    本院斟酌後，認對判決之結果不生影響，爰不一一詳為審酌
    ，併此敘明。
捌、據上論結，本件原告之訴為一部有理由，一部無理由，依民
    事訴訟法第385條第1項前段、第79條、第85條第2項、第389
    條第1項第5款，判決如主文。
中    華    民    國    97    年    4     月    11    日
                  民二庭法  官  林中如
以上正本係照原本作成
如對本判決上訴須於判決送達後20日內向本院提出上訴狀
中    華    民    國    97    年    4     月    11    日
                        書記官  林柑杏


司法院資訊處製作；財團法人民間司法改革基金會備份。
